【裁判字號】    99,消債清,11
【裁判日期】    991130
【裁判案由】    清算事件
【裁判全文】
臺灣新竹地方法院民事裁定            99年度消債清字第11號
聲  請  人
即  債務人  黃玉琪
上列聲請人聲請消費者債務清理事件，本院裁定如下：
    主  文
聲請人於民國99年10月4 日提出之更生方案應不予認可。
聲請人自民國99年11月30日下午四時起開始清算程序。
命司法事務官進行本件清算程序。
    理  由
一、按法院得將更生方案之內容及債務人財產及收入狀況報告書
    通知債權人，命債權人於法院所定期間內以書面確答是否同
    意該方案，逾期不為確答，視為同意；同意及視為同意更生
    方案之已申報無擔保及無優先權債權人過半數，且其所代表
    之債權額，逾已申報無擔保及無優先權總債權額之二分之一
    時，視為債權人會議可決更生方案，消費者債務清理條例（
    下稱債清條例）第60條第1 項、第2 項分別定有明文。次按
    ，更生方案未能依上開規定可決，倘債務人有薪資、執行業
    務所得或其他固定收入，法院認為更生方案之條件公允，得
    不經債權人會議可決，逕以裁定認可更生方案，惟無擔保及
    無優先權債權受償總額，顯低於法院裁定開始更生時，依清
    算程序所得受償之總額者，法院不得逕予認可，應以裁定開
    始清算程序，債清條例第64條第1 項、第2 項第3 款亦有明
    文。再按，法院未依上開規定，逕予認可更生方案者，應以
    裁定開始清算程序；法院開始清算程序之裁定，應載明其年
    、月、日、時，並即時發生效力；法院裁定開始更生或清算
    程序後，得命司法事務官進行更生或清算程序，必要時得選
    任律師、會計師或其他適當之自然人或法人一人為監督人或
    管理人，債清條例第61條、第83條第1 項、第16條第1 項復
    定有明文。
二、經查：
  （一）本件聲請人聲請更生，前經本院98年度消債更字第44號
        裁定開始更生程序，惟聲請人民國（下同）99年8 月16
        日所提每月新台幣（下同）6,000 元，每1 個月為1 期
        ，共96期之更生方案，經本院函請各債權人以書面確答
        是否同意，各債權人均具狀均為不同意之表示，有各債
        權人陳報之書狀在卷可稽，依債清條例之規定，無法視
        為債權人會議可決之更生方案。依上開債清條例第60條
        第2 項規定，不得視為債權人會議可決更生方案，是除
        有消費者債務清理條例第64條之情形外，本院應即裁定
        開始清算程序，合先敘明。
  （二）本件聲請人現職每月收入約為27,000元，此有聲請人之
        薪資證明書在卷可按；又聲請人復於99年9 月21日受司
        法事務官詢問時，聲請人自承每月薪資收入約為28,120
        元，另加計三節獎金兩個月本俸共44,600元，故聲請人
        每月平均收入約為31,836元；聲請人復於99年11月12日
        受司法事務官詢問時，自承於98年平均月收入，扣稅後
        實際所得有32,178元，但如未包含獎金在內，實得月收
        入應以27,000元計之。又聲請人既已負債，其生活標準
        應壓縮至最低標準，蓋債清條例之立法目的，係在維持
        債務人之基本生活下，於債務人之能力範圍內盡力清償
        債務，非在維持債務人過去慣常生活，亦非任由債務人
        主張其基本生活費用之數額，本件聲請人並無其他特別
        情形，致其所需必要生活費用較一般人為高之情形，是
        應以行政院公佈97年臺灣省最低生活費用為9,829 元（
        已包含食、衣、住、行及育、樂所有之支出）為計算基
        準。另債務人每月固定收入扣除最低生活費9,829 元，
        及其未成年子女林淑慧之扶養費用4,915 元（9,829 元
        由夫妻各分擔一半）仍餘12,256元可供還款（計算式：
        27,000－9,829 －4,915 ＝12,256），惟按聲請人所提
        之更生方案，每月卻僅平均償還6,000 元，尚有數千元
        餘額不願作為償債之用，足見債務人未盡其最大努力及
        誠信擬定更生方案。是債務人應有再為提高每月之還款
        金額之能力，以促使更生方案儘可能獲債權人之可決，
        故本院認其所提更生方案之條件尚難謂公允。
  （三）又債務人提出之本件更生方案，每月1 期，每期6,000
        元清償比例僅約為18.60 ％，清償成數實屬過低，且債
        務人於使用富邦商業銀行股份有限公司所核發之信用卡
        時，有太平洋崇光百貨股份有限公司及新竹FE21'MegA
        大遠百等消費行為，似有奢侈浪費之嫌，此有債權人富
        邦商業銀行股份有限公司所陳報之聲請人信用卡歷史消
        費明細紀錄在卷可憑。將上開情形與本件更生方案之清
        償成數合併以觀，若逕予認可更生方案，恐過度壓縮債
        權人之受償利益，益徵該更生方案之條件難認公允，與
        債清條例第64條得逕予認可之要件不合。
三、綜上所述，本件更生方案既未經債權人可決，又不符合得由
    法院逕以裁定認可更生方案之要件，爰依首揭條例之規定，
    裁定開始本件清算程序，並依首開規定命司法事務官進行本
    件清算程序，爰裁定如主文所示。
中    華    民    國    99    年    11    月    30    日
              民事第一庭    法      官  陳順珍
上為正本係照原本作成。
如不服本裁定，應於裁定送達後10日內，以書狀向本院提出抗告
，並繳納抗告費用新台幣一千元。
中    華    民    國    99    年    11    月    30    日
                            書  記  官  陳筱筑

司法院資訊處製作；財團法人民間司法改革基金會備份。
